臺灣臺南地方法院交通事件裁定        100年度交聲字第623號
原處分機關    交通部公路總局嘉義區監理所新營監理站
異議人即
受處分人    陳榮閔
上列異議人即受處分人因違反道路交通管理處罰條例案件，對於
交通部公路總局嘉義區監理所新營監理站民國95年5月2日所為之
裁決處分（處分案號：新監裁違字第裁73-HA0000000號）聲明異
議，本院裁定如下：
    主    文
異議駁回。
    理    由
一、原處分意旨略以：異議人即受處分人陳榮閔（下稱異議人）
    其所有車牌號碼3W-5493號自用一般小客車，於民國95年2月
    10日18時57分許，經人駕駛行經臺中縣龍井交流道與中興路
    時，行車速度超過規定之最高時速，經臺中縣警察局交通隊
    員警逕行舉發，嗣經移送機關即交通部公路總局嘉義區監理
    所新營監理站以異議人違規事實明確，依道路交通管理處罰
    條例第40條第1 項及違反道路交通管理事件統一裁罰基準表
    之規定，裁處異議人罰鍰新臺幣（下同）2,400元之處分。
二、本件異議意旨略以：異議人所有之車牌號碼3W-5493 號自小
    客車已於92年9月4日典當於永大當鋪，嗣因典當到期無法取
    贖，依當鋪法第21條規定，該車之所有權已移轉予永大當鋪
    ，雖未至監理機關辦理車輛過戶登記，仍不影響所有權移轉
    之法律效果。從而，異議人於違規時車輛已移轉第三人，非
    置於異議人支配管領之下，且高雄市政府警察局99年7 月19
    日所為之舉發通知單上載駕駛人係謝杰龍，益證異議人並非
    本件違規行為之駕駛人，為此聲明異議，請求撤銷原處分等
    語。
三、按受處分人，不服主管機關依據道路交通管理處罰條例所為
    之處罰，得於接到裁決書之翌日起20日內，向管轄地方法院
    聲明異議；又依上開規定聲明異議之期間，自裁決送達之翌
    日起算，並得依法扣除在途期間；另交通法庭認聲明異議不
    合法律上之程式或其異議權已經喪失者，應以裁定駁回之，
    道路交通管理處罰條例第87條第1 項、道路交通事件處理辦
    法第11條、第17條前段，分別定有明文。
四、再按處理違反道路交通管理事件，有關文書送達之程序，依
    行政程序法之規定，違反道路交通管理事件統一裁罰基準及
    處理細則第5條定有明文。而依行政程序法第68條第1項、第
    74條第1項、第2項規定：送達由行政機關自行或交由郵政機
    關送達；送達不能依前2條規定為之者，得將文書寄存送達
    地之地方自治或警察機關，並作送達通知書兩份，一份黏貼
    於應受送達人住居所、事務所、營業所或其就業處所門首，
    另一份交由鄰居轉交或置於該送達處所信箱或其他適當位置
    ，以為送達；前項情形，由郵政機關為送達者，得將文書寄
    存於送達地之郵政機關。至於受送達人實際於何時受領該送
    達文書，均與合法送達之效力不生影響。再前開所稱「住居
    所」係民法上概念（即民法第20條至第24條所規定），指當
    事人依一定事實，足認以久住之意思，住於一定之地域者，
    即為設定其住所於該地；所謂「一定事實」，包括戶籍登記
    、居住情形等，尤以戶籍登記資料為主要依據，但不以登記
    為要件。而戶籍法所為之戶籍住址之登記（戶籍法第1 條參
    照），採形式主義，未登記不發生戶籍法上效力。戶籍登記
    之住址（即戶籍所地址），則為戶籍管轄區內之處所，主要
    發生選舉、兵役、教育等公法上效力，與住居所為民法上法
    律行為的準據，發生各種民事上的效力，二者規範意旨不同
    。實務上戶籍法上的住址與民法上的住居所，絕大多數情形
    雖為同一處所，但並非當然同一，然不論法院或行政機關在
    調查「住所」時，通常均以戶籍登記的住址為認定標準。
五、經查，異議人就交通部公路總局嘉義區監理所新營監理站95
    年5月2日所為之裁決處分（處分案號：新監裁違字第裁73-H
    A0000000號）聲明異議，惟上開裁決書已按異議人之戶籍住
    所「臺南縣新營市五間厝141 號」掛號郵寄，然因不獲會晤
    異議人，亦無法付與有辨別事理能力之同居人、受僱人或應
    送達處所之接收郵件人員，遂於95年5月5日寄存於送達地之
    郵政機關即「太子宮郵局」，並作送達通知書2份，1份黏貼
    於異議人上址門首，另1 份置於該送達處所信箱或其他適當
    位置，以為送達等情，有原處分機關送達證書1 紙在卷可稽
    。另經本院查核異議人戶籍資料結果，異議人於63年1月8日
    至96年5月29日前確係設籍於「臺南縣新營市五間厝141號」
    ，經核與上開裁決書所載寄件地址相符，此有異議人之戶籍
    遷徙紀錄資料1 份在卷可憑，足見異議人之住所於上開裁決
    書送達之時仍設於上開地址，並未變更。揆諸前揭說明，上
    開裁決書業已於95年5月5日合法送達於異議人。茲異議人竟
    遲至於100年7月28日始具狀提出聲明異議，有聲明異議狀上
    所蓋之本院收文章戳附卷可憑，是異議人顯已逾越聲明異議
    之20日不變期間，其聲明異議不合法律上程式，且無從補正
    ，應予駁回。
六、據上論斷，應依道路交通管理處罰條例第87條第2 項、道路
    交通事件處理辦法第17條前段，裁定如主文。
中    華    民    國   100    年    11    月    14    日
                       交通法庭  法  官  郭千黛
以上正本證明與原本無異。
如不服本裁定應於送達後5日內向本院提出抗告狀（應附繕本）
。
                                 書記官  蔡明峰
中    華    民    國   100    年    11    月    14    日